【裁判字號】    99,台上,1095
【裁判日期】    990225
【裁判案由】    違反毒品危害防制條例
【裁判全文】
最高法院刑事判決            九十九年度台上字第一０九五號
上  訴  人  甲○○
選任辯護人  樓嘉君律師
上  訴  人  乙○○
            丙○○
上列上訴人等因違反毒品危害防制條例案件，不服台灣高等法院
高雄分院中華民國九十八年十月二十三日第二審判決（九十八年
度上訴字第六八三號，起訴案號：台灣高雄地方法院檢察署九十
七年度偵字第一四八七三、二二七八四號），提起上訴，本院判
決如下：
    主  文
上訴駁回。
    理  由
按刑事訴訟法第三百七十七條規定，上訴於第三審法院，非以判
決違背法令為理由，不得為之。是提起第三審上訴，應以原判決
違背法令為理由，係屬法定要件。如果上訴理由書狀並未依據卷
內訴訟資料，具體指摘原判決不適用何種法則或如何適用不當，
或所指摘原判決違法情事，顯與法律規定得為第三審上訴理由之
違法情形，不相適合時，均應認其上訴為違背法律上之程式，予
以駁回。本件上訴人甲○○上訴意旨略稱：(一)、甲○○並無與丙
○○有共同製造甲基安非他命之犯意，亦未共同實施，僅是事前
將綽號「溫仔」之人所提供之原料麻黃素轉交丙○○，應屬幫助
行為，原判決論以共同正犯，自有判決適用法則不當之違法。(二)
、原判決所引用之卷內資料，亦未及甲○○與丙○○是否有共
同製造甲基安非他命之謀議，及共同參與製造之構成要件行為，
原判決所採之證據與卷內資料不相適合，自有判決理由矛盾之違
誤。(三)、扣案之三本筆記本均為丙○○之筆跡，且製毒現場亦未
採得甲○○之指紋；另甲○○於收到曾志男所交付之新台幣（下
同）二百餘萬元後，並未拆封，即交給綽號「大胖仔」之乙○○
，足見甲○○並無製造甲基安非他命，亦無販賣毒品之營利意圖
。原審就此有利於甲○○之證據均不採納，亦未明何以不採之
理由，反以臆測、推論或擬制之方法認定甲○○有製造甲基安非
他命，及販賣毒品之營利意圖，亦有判決理由矛盾及理由欠備之
違背法令。(四)、扣案丙○○所製造之黃褐色混濁液體，僅有０‧
０００八四％之安非他命成分、及０‧０一二０四％之甲基安非
他命成分，且含有雜質亦未結晶，此有鑑定報告附卷可參，上開
製成含有毒品之混濁液體，因未具成癮性、藥物濫用性及社會危
害性，又尚未達到可施用之程度，依社會通念應屬未遂，原判決
就此未予詳查，自有調查未盡之違失等語。上訴人乙○○上訴意
旨略稱：(一)、原判決並未對甲○○、曾志男於偵查之供述為證據
能力有無之認定，即逕引為判決論罪之依據，當有違背證據法則
之違誤。再者，原判決說明曾志男於警詢及審判時之供述均相符
，而認定曾志男之警詢筆錄不具證據能力等由。惟曾志男於第一
審審理時係證稱：伊是一次就拿到甲基安非他命及愷他命（Keta
mine、俗稱Ｋ他命）等語，核與其於警詢供述：第一次係由一位
年輕的男子送來（甲基）安非他命一公斤，第二次是由帶伊坐電
梯的男子先以電話聯絡某人，並詢問東西到了沒有，再下樓去取
貨，第二次是拿愷他命約一公斤等語不符，原判決理由此部分之
說明已與卷內證據不符。況曾志男於警詢所證若為真正，縱認乙
○○有如甲○○於偵查中所證將毒品丟於路邊之人行道，則丟包
之物品應僅為愷他命，此攸關乙○○所涉之罪名，曾志男上開有
利於乙○○之供述，原判決並未說明不採之理由，自有判決未載
理由之違背法令。(二)、甲○○固於偵查中供述乙○○有販賣毒品
，且係於民國九十七年三月十七日凌晨五時二十六分，以丟包方
式為毒品之交付等情，然與證人即在現場監控之海巡署南巡局查
緝員陳韋誌於他案（即曾志男違反毒品危害防制條例案）審理時
證稱：伊在甲○○住處樓下守候時，並沒有看到貨主將毒品交付
予甲○○之過程，研判是有另一小弟去別處向貨主接貨等語，顯
有歧異。倘乙○○確有如原判決所認定之丟包行為，陳韋誌必當
目睹，然陳韋誌明確證述並無任何丟包之行為，甲○○於偵查中
之證述顯屬虛偽。上開有利於乙○○之證據，原審亦未予採納，
及明不採之理由，同有理由不備之違誤。(三)、乙○○亦添具理
由聲明上訴，原判決卻就乙○○之上訴有無理由，全未論及，亦
有已受請求之事項未予判決之違法。(四)、檢察官於九十七年七月
十七日偵訊時，未見令甲○○對乙○○進行任何指認程序，換言
之，未讓甲○○當面或以照片方式為指認，檢察官即逕行訊問甲
○○綽號「大胖」之男子是否即係乙○○等情。足見甲○○之指
認程序顯係出於不當之暗示，其供述內容當不具證據能力，而不
得採為證據，原判決就檢察官之違法指認程序視而未見，逕採為
不利於乙○○之證據，自有調查證據未盡之違失。(五)、原判決事
實認定乙○○於九十七年三月十七日上午五時十九分，以000
0000000號行動電話撥打甲○○持有之00000000
00號行動電話，通知甲○○下樓拿取毒品等情，然理由欄卻以
非上開行動電話號碼之通訊譯文採為認定之證據，亦有未當等語
。上訴人丙○○上訴意旨略稱：丙○○僅止於在電腦網路上搜尋
學習「紅磷製毒法」製造甲基安非他命之方法，因屢試不成，乃
放棄而投靠住於高雄大寮鄉之好友許智偉，其於放棄試驗之後，
並不知所試驗製作之三瓶相同混濁液體，何以日後其中之一瓶呈
毒品陽性反應，事隔多日，是否另有他人再加工製作或添加何物
，懇請詳加調查。(二)、本件所查扣之黃褐色混濁液體中，其檢驗
之結果僅含純質淨重為０‧０一七二公克之甲基安非他命，其所
得之重量與所查扣之液態物體比例懸殊，應非液態之甲基安非他
命，否則以經氫化反應程序而產生一七０‧六八公克之鹵水，又
豈可能僅含有純質淨重為０‧０一七二公克、純度為０‧０一二
０四％之甲基安非他命？乃原判決未詳予調查，即認丙○○涉犯
製造甲基安非他命之犯行，自有應於審判期日調查之證據未予調
查之違背法令。又遭查扣之黃褐色混濁液體，若係含有甲基安非
他命之鹵水，則在經脫水風乾後，所得之固態結晶物亦應僅有甲
基安非他命方屬合理，然依卷附檢驗報告所示，該檢體亦檢出含
安非他命一‧二毫克，是原判決認丙○○係製造甲基安非他命等
情，亦與上開證據不符。(五)、本案並未扣得任何甲基安非他命成
品，丙○○亦未具有製造甲基安非他命之能力，否則又何必研究
製毒資料及上網搜尋學習？而查扣之黃褐色混濁液體中所含有０
‧０一七二公克之甲基安非他命成分，是否能順利純化結晶而產
生固體之甲基安非他命，尚非無疑？丙○○所涉者，究係「有產
生結果之可能，而未產生」之障礙未遂？抑或「不能發生結果又
無危險」之不能犯，均待釐清；縱令能完成純化結晶之步驟，所
得之數量亦僅只足以提供一日之劑量，亦與實務上所稱之「製造
」行為不符。再者，甲○○究代「溫仔」轉交數量多少之麻黃素
？該混濁液體為何僅檢出０‧０一七二公克，如此微量之甲基安
非他命成分？原審亦未予調查說明，亦有未當等語。
惟查證據取捨及證明力之判斷，以及事實有無之認定，係事實審
法院之職權，苟其取捨判斷與認定，並不違背論理法則及經驗法
則，即不容任意指為違法，而執為適法之第三審上訴理由。本件
原審認定甲○○、乙○○有原判決所載共同販賣第二級毒品甲基
安非他命、第三級毒品愷他命，及甲○○、丙○○有共同製造第
二級毒品甲基安非他命既遂之犯行，係以甲○○於偵查中及第一
審審理時已坦承確有與乙○○共同販賣甲基安非他命、愷他命，
及受綽號「溫仔」之託代向丙○○詢問是否有製造甲基安非他命
之技術，並轉交「溫仔」所交付之製毒原料及器具予丙○○等情
不諱，核與證人曾志勇於偵查中及第一審審理時證述購買甲基安
非他命、愷他命之情節，及證人即當日埋伏於現場監控之海巡署
南巡局查緝員陳韋誌於第一審審理時證稱查獲之情節相符，且乙
○○於第一審審理時亦自承：伊確有持0000000000號
、0000000000號之行動電話與甲○○聯繫，並向羅順
義借用車牌號碼三三００－ＸＤ號自小客車等語；另丙○○於偵
查中、第一審及原審審理時亦自白確有製造甲基安非他命之犯行
；此外，並有行動電話0000000000號、000000
0000號、0000000000號、0000000000
號之通訊監察書及監聽譯文，現場蒐證照片，內政部警政署刑事
警察局之指紋鑑驗書、高雄醫學大學附設中和紀念醫院出具之毒
品檢驗報告、法務部調查局函文附卷，及原判決附表一、二所示
之物扣案可證等證據資料。予以綜合判斷，認甲○○、乙○○、
丙○○犯行堪以認定。並指駁、說明甲○○辯稱其僅係幫助製造
第二級毒品，並於原審否認有販賣第二級、第三級毒品之犯行，
乙○○始終否認犯罪，及丙○○辯稱其所製造者並非甲基安非他
命之成品，製造尚未完成，應僅成立未遂犯云云，均係卸責飾詞
，不足憑採；曾志勇嗣後改稱：是綽號「阿信」之男子託伊去拿
東西云云，以及甲○○嗣後改稱：伊跟乙○○在電話中是談論職
棒簽賭，「丟包」是指乙○○開職棒簽賭單給伊，伊找不到的意
思，綽號「大胖仔」並非乙○○云云，應屬避就之詞，均無足採
；甲○○、乙○○販賣第二級、第三級毒品，何以有營利之意圖
等由甚詳。又以核甲○○、乙○○所為，均係犯毒品危害防制條
例第四條第二項之販賣第二級毒品罪、第四條第三項之販賣第三
級毒品罪，應依刑法第五十五條想像競合犯規定，從一重論處販
賣第二級毒品罪，翁志彬所為，係犯毒品危害防制條例第四條第
二項之製造第二級毒品罪，甲○○又另犯毒品危害防制條例第四
條第二項之製造第二級毒品罪，甲○○就上開所犯二罪，丙○○
就其所犯之罪，於偵查及審判中均自白犯行，皆應依毒品危害防
制條例第十七條第二項減輕其刑，甲○○又係累犯，應先加重其
刑（本刑為無期徒刑部分不得加重）後減輕之，各於法定刑度內
，酌情量處其三人之刑（均處有期徒刑）。已詳其所憑證據及
認定之理由，所為論斷均有卷存證據資料可資覆按。上訴意旨雖
指摘原判決違法，然查：(一)、被告以外之人於偵查中向檢察官所
為之陳述，其本質雖屬傳聞證據，依傳聞法則，原無證據能力，
惟因立法者以刑事訴訟法規定檢察官代表國家偵查犯罪、實施公
訴，依法有訊問被告、證人、鑑定人之權，且實務運作時，偵查
中檢察官向被告以外之人所取得之陳述，原則上均能遵守法律規
定，不致違法取供，其可信性極高，為兼顧理論與實務為由，而
例外規定其具備非顯不可信之要件時，得為證據。而法院既採納
被告以外之人於偵查中所為之陳述，其過程中即已包含對於有無
符合無證據能力情形之審酌及論證，雖未於判決中逐一記載該傳
聞證據如何並無例外之情形，亦非理由不備。檢察官於起訴書中
即引用甲○○、曾志勇於偵查中具結後之證述作為乙○○之論罪
證據，且乙○○及其辯護人於原審辯論終結前亦未主張其二人之
上開證詞，有何顯不可信應無證據能力之情況，原判決採納為認
定乙○○犯罪事實之證據，乃經審酌該陳述作成之情況後，認為
適當之結果，縱未為無謂之說明，亦無理由不備之違法。(二)、曾
志勇於第一審審理時證稱：當時甲○○是一次將甲基安非他命及
愷他命交付給伊等語，雖核與上訴意旨所指稱其於警詢時供稱係
分二次取得等節，不盡相符。原判決理由說明曾志勇於警詢所為
之證詞，核與其於第一審審理時所述並無不符，依刑事訴訟法第
一百九十五條第一項規定，其於警詢所為之陳述不得作為證據等
由，雖略有微疵。惟曾志勇於第一審審理時經乙○○之辯護人詰
問上開二次供述何以不相符時，已明確證稱：伊確定甲○○係一
次交付上開兩種毒品等語，亦與甲○○於偵查中證述之情節相符
。原判決採納曾志勇於第一審審理時所為之陳述作為論罪之依憑
，核屬原審採證認事職權之合法行使，縱理由中就此部分之論述
未盡妥適，亦於判決本旨無關，自不得執此為合法上訴第三審之
理由。(三)、乙○○於九十七年七月三十一日在警詢即坦承：伊與
甲○○係經由朋友介紹認識的，大約是在九十六年年底，比較熟
識以後，伊在今年亦曾到過甲○○之住處等語，此與甲○○於第
一審審理時證稱：伊認識乙○○不到一年等語相符，足徵乙○○
與甲○○早已認識，甲○○縱使依口卡指認，亦無誤認之可能；
而檢警人員確有拿些許之口卡供甲○○指認等情，亦據其於第一
審審理時證稱：當時有拿一些口卡給伊指認，包含丙○○在內等
語，雖甲○○於當日庭訊另辯稱：該些口卡中是否有乙○○，伊
已忘記了等語，然對照其於當日庭訊時另證稱：伊不知道綽號「
大胖仔」的真名為乙○○，是檢察官告訴伊「大胖仔」的真名就
是乙○○等語觀之，足見當時甲○○所指認之口卡中確有乙○○
其人，否則檢察官又如何知曉「大胖仔」之真名。上訴意旨稱檢
警人員未讓甲○○當面或以照片方式指認乙○○云云，顯非依據
卷內資料而為指摘，自屬無據。再者，乙○○於案發當天確有駕
車至甲○○住處附近，將毒品丟在人行道之路邊等情，業據甲○
○於偵查中證述在卷，核與通訊監察譯文所載之內容相符，而當
天確有車號三三００－ＤＸ號之自小客車行經該處等情，亦據陳
韋誌於第一審審理時證述在卷，且乙○○亦不否認有向羅順義借
用上開自小客車，足見甲○○上開所證，足堪採信。而當時天色
昏暗，視線不清，亦有蒐證照片在卷可稽，陳韋誌當時縱在現場
監控，然以當時之情境，其無法看見乙○○有「丟包」之動作，
亦屬事理之常。原判決雖未為說明，亦無理由欠備之違誤。(四)、
九十七年三月十七日上午五時十九分，乙○○係持用00000
00000號之行動電話，撥打甲○○持用之00000000
00號行動電話等情，有監聽譯文在卷可查。原判決事實欄就甲
○○所持有之行動電話雖誤載為「0000000000號」，
然並不影響判決之結果，為原審得以裁定更正之事項，上訴意旨
以無關之枝微細節指摘原判決不當，亦非合法之上訴理由。(五)、
採證認事，係事實審法院之職權，其對證據證明力所為之判斷，
如未違背經驗法則與論理法則，復已述其憑以判斷之心證理由
，即不能任意指為違法。本件甲○○與乙○○共同販賣第二級、
第三級毒品何以有營利之意圖，原判決已於理由中論述甚詳；且
甲○○、丙○○確有共同製造第二級毒品既遂之犯行，亦於事實
欄中明白認定，並於理由欄內明其所憑之依據。所為之論斷，
核與證據法則並無違背，亦無判決不憑證據或理由矛盾之情形。
甲○○、丙○○上訴意旨置原判決明白之論斷於不顧，漫指原判
決違法，自非適法之上訴理由。(六)、至於其他上訴意旨，均係就
原審已調查及依憑卷證資料所為採證認事職權之合法行使，以及
原判決已論列說明之事項，依憑己見，任意指為違法，並重為事
實之爭執，否認犯罪，殊與法律規定得為第三審上訴理由之違法
情形不相適合。衡以前開說明，其上訴為違背法律上之程式，應
予駁回。
據上論結，應依刑事訴訟法第三百九十五條前段，判決如主文。
中    華    民    國  九十九  年    二    月  二十五  日
                      最高法院刑事第十三庭
                          審判長法官  賴  忠  星
                                法官  呂  丹  玉
                                法官  吳      燦
                                法官  蔡  名  曜
                                法官  葉  麗  霞
本件正本證明與原本無異
                                      書  記  官
中    華    民    國  九十九  年    三    月    三    日
                                                      s

司法院資訊處製作；財團法人民間司法改革基金會備份。
